臺灣高等法院臺南分院民事判決
109年度再易字第26號
再審原告    林進華  

訴訟代理人  王錦榮  
再審  被告  均和資產管理股份有限公司

法定代理人  朱祐宗  
訴訟代理人  尚宗平  

上列當事人間分配表異議之訴事件，再審原告對於中華民國109
年5月7日本院108年度上易字第314號確定判決提起再審之訴，本
院於109年11月4日言詞辯論終結，判決如下：
    主  文
再審之訴駁回。
再審訴訟費用由再審原告負擔。
    事實及理由
一、按提起再審之訴，應於30日之不變期間內提起，而該不變期
    間係自判決確定時起算，判決於送達前確定者，自送達時起
    算，民事訴訟法第500條第1、2項分別定有明文。查本院108
    年度上易字第314號分配表異議之訴事件為再審原告敗訴判
    決（下稱原確定判決)，因再審原告上訴利益未逾新臺幣（
    下同)150萬元，不得上訴第三審而告確定，並於民國109年5
    月18日送達再審原告，業經本院調閱原確定判決全案卷證查
    明無訛，則再審原告於109年5月20日提起本件再審之訴（見
    本院卷第5頁)，即未逾民事訴訟法第500條第1項所規定之30
    日不變期間。再審原告提起本件再審之訴，自屬合法。 
二、再審原告主張：伊對臺灣嘉義地方法院（下稱嘉義地院）10
    6年度司執字第46126號強制執行事件參與分配時，以為僅需
    提出嘉義地院91年度票字第155號裁定書、確定證明書及本
    票影本即可，故91年間法官將債務人王朝鼎於86年9月30日
    簽發，到期日87年9月30日，票號：00000000，面額350萬元
    之本票（下稱系爭本票）寄回時，伊未將系爭本票合併收藏
    ，致系爭本票遍尋無著，執行法院指示以借據聲請支付命令
    ，其後雖找到系爭本票，然執行法院未命提出本票正本，而
    未於本案提出，致伊上訴後經本院108年度上易字第314號判
    決敗訴確定（下稱原確定判決）。又訴外人王朝鼎為協恰與
    元誠兩家公司之股東，且據兩家公司負責人表示，兩公司營
    業資金均由王朝鼎出資協助，故系爭350萬元係王朝鼎為了
    公司周轉之用，基於公司股東身分向伊借貸之款項，嗣於86
    年9月30日彙整並開出系爭本票及借據後，伊即將82年至86
    年9月間所開立之本票及借據歸還王朝鼎，僅留下91年裁定
    用之系爭本票及借據。而上開事實有系爭本票及借據、協議
    書及96年1月20日至104年9月30日結算書可證，且除105年3
    月10日之協議書外，其餘均經王朝鼎本人確認過，伊亦已提
    出郵局存簿及遠東商銀帳戶歷史交易明細證明金流來源，顯
    見伊對王朝鼎確實有系爭350萬元之債權存在，且王朝鼎與
    其家人均無否認。況王朝鼎於82年1月起至89年1月止，均有
    正常支付伊利息，原確定判決為伊敗訴之敗決，自有未合。
    為此，依民事訴訟法第496條第1項第13款、第497條規定，
    提起本件再審之訴，並聲明：（一）原確定判決廢棄。（二
    ）再審被告於第一審之訴駁回。 
三、再審被告辯以：再審原告提出之新事證只有系爭本票；然該
    本票上「王朝鼎」之簽名，與86年7月21日土地銀行借據上
    「王朝鼎」之簽名，兩者用肉眼即可辨識並不相符，遑論再
    審原告債權之時效業已完成。又再審原告提出之簽收資料是
    之前沒有提到的，伊爭執形式上之真正，且再審原告於前審
    自承王朝鼎於90年間開始遲延清償，故於前審提出之所有簽
    收單亦只有到89年，再審原告提出之證物5簽收資料上「王
    朝鼎」之簽名，亦與86年7月21日土地銀行借據（本院前審
    卷第239頁）上「王朝鼎」之簽名不符，顯見應為自行製作
    ，自不足資為有利判決等語。並答辯聲明：再審之訴駁回。
四、兩造不爭執事項（見本院卷第164至165頁，為說明方便，字
    句略作修正）：　　
（一）訴外人兆豐資產管理股份有限公司於105年4月15日將其對
      訴外人王朝鼎之債權及原審法院100年度民執字第4496號
      （原98年3月11日嘉院和97執德字第4374號）債權憑證轉
      讓予訴外人馨琳揚企管顧問有限公司（下稱馨琳揚公司，
      受讓本金債權399萬1,637元、未受償違約金63萬8,789元
      以及本金利息、違約金債權），馨琳揚公司復於同年7月1
      日將上開債權全部轉讓予再審被告。馨琳揚公司於106年1
      2月27日持前開債權憑證向原審法院聲請強制執行，經該
      院以系爭執行事件受理，再審被告於107年7月底通知債務
      人王清梅、王黃春蘭及王錦榮（即王朝鼎之繼承人）其已
      受讓上開債權，並於同年8月6日具狀聲明承受訴訟。
（二）王朝鼎於104年11月14日死亡。再審原告於106年8月24日
      向原審法院聲請對王朝鼎之繼承人王錦榮、王黃春蘭核發
      支付命令，債權金額為350萬元及自87年9月30日起至清償
      日止按年息百分之20計算之利息，經該院作成106年度司
      促字第7347號支付命令，並於106年10月4日確定。再審原
      告於107年7月12日持上開支付命令及確定證明書，具狀聲
      請於系爭執行事件中參與分配。
（三）系爭執行事件執行所得金額為78萬8,000元，於107年12月
      7日製作系爭分配表，其中次序6分配上訴人51萬2,930元
      ，並訂於108年1月7日實行分配（後改為同年1月16日），
      惟再審被告對分配表所列再審原告之債權及分配金額有爭
      執，遂於108年1月2日具狀對系爭分配表聲明異議。
（四）再審原告曾於91年間持系爭本票向原審法院聲請本票裁定
      ，經該院作成91年度票字第155號裁定准予強制執行。
五、本件經依民事訴訟法第463條準用同法第270條之1第1項第3
　　款規定，整理並協議簡化爭點如下（見本院卷第165頁，為
　　說明方便，字句略作修正）：
（一）再審原告有無民事訴訟法第496條第1項第13款或第497條
      得提起再審之事由？
（二）再審原告對於債務人王朝鼎有無系爭分配表所列載之系爭
      借款債權（本金350萬元及利息）存在？
（三）再審被告提起本件分配表異議之訴，請求剔除系爭分配表
      其中「次序6」再審原告所受分配之51萬2,930元，有無理
      由？　　
六、本院之判斷　　　
（一）按當事人發見未經斟酌之證物或得使用該證物，但以如經
      斟酌可受較有利益之判決者為限，得提起再審之訴，民事
      訴訟法第496條第1項第13款固定有明文。所謂當事人發見
      未經斟酌之證物或得使用該證物，係指前訴訟程序事實審
      之言詞辯論終結前已存在之證物，因當事人不知有此，致
      未經斟酌，現始知之者而言，即須當事人在客觀上確不知
      該證物存在致未斟酌現始知之，或依當時情形有不能檢出
      該證物者，始足當之。倘按其情狀依一般社會之通念，尚
      非不知該證物或不能檢出或命第三人提出者，均無該條款
      規定之適用。且當事人以發現得使用未經斟酌之證物為再
      審事由者，應就其在前訴訟程序不能使用之事實，負舉證
      責任（最高法院106年度台上字第1313號民事判決參照）
      。又此項證物以如經斟酌可受較有利之裁判者為限，所謂
      「可受較有利益之裁判」，係指從證物本身作形式上觀察
      ，足認再審原告可受較有利益之裁判者而言。
（二）再審原告主張其發現之新證物，乃係以系爭本票及王朝鼎
      每月2萬5千元之還款收據影本（下稱還款收據）16張（見
      本院卷第27至29頁）為據。經查，系爭本票始終在再審原
      告持有中，且於前審訴訟程序既能提出系爭本票影本，應
      無不能提出正本之理，再審原告在客觀上並無不知該證物
      存在致未斟酌現始知之之情事，況票據上之權利，對本票
      發票人，自到期日起算，三年間不行使，因時效而消滅，
      為票據法第22條所明定。系爭本票之到期日為87年9月30
      日，迄再審原告於107年7月12日聲明參與分配（見嘉義地
      院107年度司執字第23677號民事執行卷民事聲明參與分配
      狀收文章），再審原告對發票人王朝鼎之票據上權利，已
      因3年間不行使而消滅，再審被告抗辯再審原告之票據上
      之權利，已罹於消滅時效，自非無據。再審原告提出之每
      月2萬5000元還款證明書影本、借款資料統計書影本（見
      本院卷第77至85頁），均係私文書，且係影本，再審被告
      否認其真正，依民事訴訟法第357條規定，應由再審原告
      舉證證明其為真正，乃再審原告未能舉證證明其為真實，
      自難憑採。準此，再審原告主張有民事訴訟法第496條第1
      項第13款規定之再審事由，自無可採。　　　
（三）次按依民事訴訟法第466條不得上訴於第三審法院之事件
      ，除前條規定外，其經第二審確定之判決，如就足影響於
      判決之重要證物，漏未斟酌，亦得提起再審之訴，民事訴
      訟法第497條前段固定有明文。惟該條所謂「就足影響於
      判決之重要證物，漏未斟酌」，係指足以影響於判決基礎
      之重要證物，於前訴訟程序業已提出，然未經確定判決加
      以斟酌，或不予調查或未為判斷，且該項證物足以動搖原
      確定判決之基礎者而言。故本於該規定提起再審之訴者，
      以原確定判決未斟酌再審原告於前訴訟程序提出之證物為
      要件。如再審原告未於前訴訟程序提出該證物，或原確定
      判決已斟酌該證物，或原確定判決曾於理由中說明其為不
      必要之證據，或該證物縱經斟酌亦不足影響原確定判決基
      礎，均與本條規定之要件不符。
（四）再審原告於本院提出之提存書（見本院卷第183頁），係
      為證明王朝鼎的簽名一直有變化，不會完全一樣，為再審
      原告所自承（見本院卷第167頁）；再審原告另提出之82
      年1月至89年1月利息還款簽收單（見本院卷第15至19頁）
      、96年1月20日至104年9月30日結算書（見本院卷第21至2
      3頁）、梁毓雄所簽立之○○○○支票兩紙（見本院卷第25至2
      6頁）等證據，其中結算書及○○支票於前訴訟程序業已提
      出（見本院前審卷第25至27、87、89頁），並經原確定判
      決審酌後於理由中敘明不予採信之理由（見原確定判決第
      7至8頁），是以再審原告主張原確定判決漏未斟酌上開證
      物，即乏所據。況原確定判決載明本件事證已臻明確，兩
      造其餘攻擊或防禦方法及所用之證據，均不足以影響本判
      決之結果，爰不逐一論列，附此敘明（見原確定判決第9
      頁、本院前審卷第331頁）。可知原確定判決業已就再審
      原告所指摘關於王朝鼎是否向其借款350萬元之事實之各
      項證據詳為調查，並綜觀兩造之攻擊防禦及陳述後，就調
      查之結果予以判斷，而詳為說明得心證之理由。再審原告
      前開指述，係其對原確定判決認定事實，依一己之見而為
      爭執，然此概屬涉及證據取捨之判斷，非為就足以影響裁
      判之重要證據漏未斟酌之情形。再審原告主張原確定判決
      漏未斟酌上開證物，即乏所據。準此，再審原告主張原確
      定判決有民事訴訟法第497條所定再審事由云云，自無可
      採。 
七、綜上所述，再審原告主張原確定判決有民事訴訟法第496條
    第1項第13款及第497條之再審事由均不足採，其執此提起本
    件再審之訴，為無理由，應予駁回。
八、本件既無再審理由，則再審原告對於債務人王朝鼎有無系爭
    分配表所列載之系爭借款債權（本金350萬元及利息）存在
    ？及再審被告提起本件分配表異議之訴，請求剔除系爭分配
    表其中「次序6」再審原告所受分配之51萬2,930元，有無理
    由？等實體爭執，即無再逐一論述之必要，併予敘明。
九、據上論結，本件再審之訴為無理由，依民事訴訟法第78條，
    判決如主文。 　　　
中　　華　　民　　國　　109 　年　　12　　月　　2 　　日
                  民事第二庭    審判長法　官  高榮宏

                                      法　官  黃瑪玲

                                      法　官  陳春長
上為正本係照原本作成。
不得上訴。   　　　　　　　　　　　　　　　　　　　
中　　華　　民　　國　　109 　年　　12　　月　　2 　　日

                                      書記官  邱斈如